臺灣彰化地方法院刑事判決　　　　　　 96年度交易字第125號
公　訴　人　臺灣彰化地方法院檢察署檢察官
被　　　告　乙○○
上列被告因過失傷害案件，經檢察官提起公訴（96年度偵字第35
65號），本院判決如下：
    主  文
乙○○因過失傷害人，處拘役伍拾日，如易科罰金，以新臺幣壹
仟元折算壹日，應減刑為拘役貳拾伍日，如易科罰金，以新臺幣
壹仟元折算壹日。
    犯罪事實
一、乙○○於民國95年10月15日凌晨，駕駛車牌號碼SL—9566號
    自用小客車，沿彰化縣芬園鄉○○村○○路由南往北方向行
    駛，於當日凌晨4 時55分許，行經彰化縣芬園鄉○○村○○
    路○ 段815 號前，本應注意，隨時採取必要之煞車、閃避安
    全措施，及行車速度，應依標誌之規定。而依當時天候晴、
    晨光、直路、路面乾燥、無缺陷、無障礙物及視距良好之情
    形，又無不能注意之情事，竟以時速約70公里高速行駛。適
    有甲○○於上開時、地，駕駛車牌號碼MP5 —092 號機車，
    沿彰化縣芬園鄉○○村○○路由南往北同向行駛於乙○○前
    方，甲○○因自外側之車道欲變換車道至內側車道，亦疏未
    注意安全距離，而冒然變換車道，乙○○因以超速之時速70
    公里行駛，且未注意車前狀況，並採取必要之煞停、閃避措
    施，雖已目睹甲○○變換車道，其所駕駛之前揭自小客車左
    前車頭處，仍自後追撞甲○○騎乘之前揭重型機車，甲○○
    因撞擊力道過猛身體倒地，並因而受有右側股骨轉子間骨折
    、左側股骨幹骨折、左踝內外踝骨骨折、左下肢及頭皮撕裂
    傷、左側肩鎖關節脫臼等傷害。乙○○於肇事後，在有偵查
    犯罪職權之機關尚不知何人為肇事者前，即主動委託其伯父
    報警處理，並向司法警察坦承肇事者即係乙○○而自首，並
    接受裁判。
二、案經甲○○訴由彰化縣警察局彰化分局報告臺灣彰化地方法
    院檢察署檢察官偵查起訴。
    理  由
壹、證據能力部分
    本案全部卷證所涵括之供述證據及非供述證據，公訴人及被
    告乙○○均同意全部證據之證據能力，是後述所引用證據之
    證據能力均無疑義，合先敘明。
貳、認定犯罪事實所憑之證據及論罪科刑情形
一、訊據被告乙○○就其於前揭時、地，因未能注意車前狀況，
    隨時採取煞停、閃避等措施，且以高於限速40公里之時速70
    公里超速行駛，致自後撞擊同向行駛在前方之告訴人甲○○
    ，告訴人甲○○因而受有右側股骨轉子間骨折、左側股骨幹
    骨折、左踝內外踝骨骨折、左下肢及頭皮撕裂傷、左側肩鎖
    關節脫臼等傷害乙節，業據被告坦承不諱，且有道路交通事
    故現場圖、道路交通事故調查報告表(一)、(二)各1 紙、事故現
    場及車輛受損照片共8 紙及財團法人彰化基督教醫院96年 3
    月9 日診斷書1 紙在卷可稽（均見警卷）。又被告自警詢至
    本院審理時均陳稱：當天告訴人甲○○原係騎乘機車在外側
    機車道行駛，後來係因告訴人甲○○變換車道，兩車始會相
    撞等語，此情雖為告訴人甲○○所否認，告訴人甲○○於本
    院審理時以證人身分復證稱：其當天係騎乘機車自家中出發
    欲前往同安村工作，當天其均係一直騎乘在機車道內等語（
    詳見本院96年9 月3 日審判筆錄），證人甲○○並當庭於警
    卷現場照片上，以圓形標誌繪製遭撞擊之位置，即係在機車
    道內靠外側邊線部分遭撞擊，此有證人甲○○繪製之現場照
    片1 紙在卷可稽（見警卷）。惟查，證人甲○○於本院同日
    審理時亦證稱：其遭追撞後，身體就在被告所駕自小客車之
    擋風玻璃及引擎上，機車仍略為前進等語（詳見本院同日審
    判筆錄），是證人甲○○於遭撞擊後，應即已離開所騎乘之
    機車，縱該機車因原有動力繼續行駛，亦無從行駛過遠之距
    離；而參諸上開道路交通事故現場圖，現場上開路段被告及
    告訴人甲○○所駕該向車道，係先留有被告之煞車痕分別為
    33.8公尺、25.5公尺及20公尺，而告訴人甲○○所駕機車之
    刮地痕則係始於煞車痕終點即該路段行車分向線，從而，告
    訴人甲○○之機車落地點，應係在行車分向線附近；再參考
    被告所駕自小客車煞車痕之走向，係平行傾斜地往對向車道
    前進，此亦有道路交通事故現場圖可稽，衡之常情，倘如告
    訴人甲○○所述，其始終係駕駛於其所繪製之機車道上，則
    被告之行車方向即平行傾斜地往對向車道前進，絕不會自後
    追撞告訴人甲○○所駕駛之機車；另證人甲○○於本院同日
    審理時另證稱：其胞兄居住在車禍現場附近之對面等語，從
    而，雖證人即前往現場處理之員警洪世博於本院96年8 月6
    日審理時證稱：本件事故發生現場，前方並無路口，附近亦
    無交叉路口等語（詳見本院審判筆錄），然亦難排除證人甲
    ○○係欲前往胞兄住處始進行變換車道。綜上所述，足認被
    告陳稱告訴人甲○○係自機車道變換車道至快車道乙節，應
    堪採信。按駕駛人應注意車前狀況，並隨時採取必要之安全
    措施；且按行車速度，依速限標誌或標線之規定，道路交通
    安全規則第94條第3 項、第93條第1 項第1 款均定有明文。
    被告駕駛汽車，自應注意上述道路交通安全規則之規定，又
    依前揭附卷之交通事故調查報告表所載，本件肇事時天候晴
    、晨光、直路、路面乾燥、無缺陷、無障礙物及視距良好等
    狀況，被告亦無不能注意之情事，其竟疏未注意及此，而貿
    然超速行駛自後追撞告訴人甲○○，被告顯有過失已堪認定
    。雖告訴人甲○○亦疏未注意變換車道應注意安全距離，亦
    有重大過失，惟被告仍難辭其過失之責。況本件經送臺灣省
    彰化縣區車輛行車事故鑑定委員會鑑定結果，該鑑定意見為
    「依據卷附跡證資料顯示，肇事前乙○○駕駛自小客車與甲
    ○○駕駛重型機車二車均係由南往北方向行駛，肇事時乙○
    ○駕駛自小客車於北向快車道內左斜煞避不及（遺有煞車痕
    兩條，左右輪煞痕各長25.5公尺及20公尺），其小客車左前
    車頭撞及甲○○駕駛之重機車後車尾，甲○○駕駛之重機車
    時在北向快車道內靠近分向線附近行駛，被撞擊後倒地遺留
    左斜刮地痕總長五十餘公尺。是則肇事前雙方車輛如均行駛
    在北向快車道內之狀況，應屬同車道內前後車關係，乙○○
    駕駛自小客車未注意與前車保持安全距離且超速行駛，始追
    撞前車肇事，應為肇事原因；甲○○駕駛重機車在前行駛被
    後車追撞難予防範，應無肇事因素。惟如肇事前甲○○駕駛
    重機車並非行駛在北向快車道內，而係由機車優先道變換車
    道左斜駛入快車道內之狀況者，則認甲○○駕駛重機車未注
    意安全距離而貿然變換車道不當始被快車道直行車撞及，應
    為肇事主因；乙○○駕駛自小客車超速行駛致遇狀況煞避不
    及，應為肇事次因」，此有臺灣省彰化縣區車輛行車事故鑑
    定委員會96年5 月23日彰鑑字第0965601142號函1 紙在卷可
    稽（見偵卷第10頁），又經本院調查證據結果，既已認定本
    案肇事前，告訴人甲○○確有貿然變換車道之情，是該鑑定
    報告結果亦同認本案之肇事原因即為被告未注意與前車保持
    安全距離且超速行駛。此外，被告過失駕車肇事行為，與告
    訴人甲○○之傷害結果間，具有相當因果關係，是被告不利
    於己之自白，核與事實相符。綜上所述，本件被告過失傷害
    犯行，事證已臻明確，應予依法論科。
二、核被告所為，係犯刑法第284 條第1 項前段之過失傷害罪。
    按刑法第62條所謂自首，祇以犯人在犯罪未發覺之前，向該
    管公務員申告犯罪事實，而受裁判為已足，並不以使用「自
    首」字樣或言明「自首」並「願受裁判」為必要（最高法院
    63年度臺上字第1101號判例意旨參照）；又按自首以在犯罪
    未發覺前，自行向該管公務員申告其犯罪事實，而接受法律
    裁判為要件，其自首之方式係用語言或書面、自行或託人代
    行，固無限制，然託人以語言代行自首者，必須委託人有委
    託他人代行自首之意思，受託人亦有代行自首之事實，方屬
    相當，最高法院86年度臺上字第6260號、87年度臺上字第16
    28號判決意旨參照。經查，本案被告於肇事後，在偵查犯罪
    之員警未發覺伊為犯罪行為人前，即主動委託其伯父代為報
    警自首伊為肇事者等情，業據證人即到場處理員警洪世博於
    本院96年8 月6 日審理時證稱：當天被告所駕車輛未停在事
    故現場，附近民眾亦均表示未看到肇事車輛，係事後被告之
    伯父打電話至派出所，說被告告以撞到人，委託其打電話幫
    忙自首，在被告之伯父未接受被告委託報案前，其等並知道
    本案之肇事人係何人等語綦詳（詳見本院審判筆錄），而被
    告事後復有接受裁判之情，足認被告已符合自首之要件，爰
    依刑法第62條前段規定，減輕其刑。爰審酌被告因本次過失
    之駕駛行為，致告訴人甲○○受有傷害，且傷勢非輕，迄今
    復未與告訴人甲○○達成和解，惟本案之事故被告係肇事次
    因，且參酌被告並無前科，素行良好，有臺灣高等法院被告
    前案紀錄表可按，且被告就伊犯行大致能坦承犯行等一切情
    狀，核情量處如主文所示之刑，並諭知易科罰金之折算標準
    。至公訴人雖具體求處有期徒刑4 月，惟公訴人漏未審酌被
    告尚有自首得減輕其刑及告訴人甲○○亦同有過失之情況，
    本院審酌一切情狀後，認以宣告如主文所示之刑為適當，併
    此敘明。又按犯罪在中華民國96年4 月24日以前者，除本條
    例另有規定外，依下列規定減刑：一死刑減為無期徒刑。二
    無期徒刑減為有期徒刑20年。三有期徒刑、拘役或罰金，減
    其刑期或金額2 分之1 ；犯最重本刑為5 年以下有期徒刑以
    下之刑之罪，依本條例規定減為6 月以下有期徒刑、拘役者
    ，應於為減刑裁判時，併諭知易科罰金折算之標準，中華民
    國96年罪犯減刑條例第2 條第1 項、第9 條分別定有明文。
    查本件被告犯罪時間係在96年4 月24日以前，合於中華民國
    96年罪犯減刑條例第2 條第1 項第3 款減刑條件，應減其宣
    告刑2 分之1 如主文所示，併諭知易科罰金之折算標準。
據上論斷，應依刑事訴訟法第299 條第1 項前段，刑法第284 條
第1 項前段、第62條前段、第41條第1 項前段，刑法施行法第 1
條之1 第1 項、第2 項前段，中華民國96年罪犯減刑條例第2 條
第 1項第3 款、第7條、第9條判決如主文。
本案經檢察官張尹敏到庭執行職務。
中　　華　　民　　國　　96　　年　　9 　　月　　17　　日
   　　　　　　　　　交通法庭  法　官　簡婉倫
以上正本證明與原本無異。
如不服本判決，應於判決送達後10日內，向本院提出上訴書狀，
上訴書狀應「敘述具體上訴理由」，並按他造當事人之人數附繕
本。「切勿逕送上級法院」。
告訴人或被害人對於判決如有不服具備理由請求檢察官上訴者，
其上訴期間之計算係以檢察官收受判決正本之日期為準。
中　　華　　民　　國　　96　　年　　9 　　月　　17　　日
　　　　　　　　　　　　　　　　書記官
附錄本案論罪科刑法條
中華民國刑法第284條第1項
因過失傷害人者，處 6 月以下有期徒刑、拘役或 5 百元以下罰
金，致重傷者，處1 年以下有期徒刑、拘役或5 百元以下罰金。
